臺灣高等法院高雄分院民事判決
111年度勞上易字第131號
上  訴  人  台灣電力股份有限公司

法定代理人  曾文生  
訴訟代理人  蘇俊誠律師
被上訴人    楊德芳  
            邱英賢  
            陳龍和  
            黃廣清  
            朱富雄  
            古富學  
共      同
訴訟代理人  葉錦郎律師
上列當事人間請求給付退休金差額事件，上訴人對於中華民國11
1年4月20日臺灣高雄地方法院111年度勞訴字第131號第一審判決
提起上訴，本院於111年6月29日言詞辯論終結，判決如下：
    主      文
上訴駁回。
第二審訴訟費用由上訴人負擔。
    事實及理由
一、按第二審判決書內應記載之事實，得引用第一審判決。當事
    人提出新攻擊或防禦方法者，應併記載之。判決書內應記載
    之理由，如第二審關於攻擊或防禦方法之意見及法律上之意
    見與第一審判決相同者，得引用之；如有不同者，應另行記
    載。關於當事人提出新攻擊或防禦方法之意見，應併記載之
    ，民事訴訟法第454條第1項、第2項分別定有明文。本件兩
    造之聲明及陳述、不爭執事項與爭點、本院認定之事實與理
    由與第一審判決相同，均引用之。
二、上訴人雖抗辯稱：夜點費及司機加給（下稱系爭夜點費及司
    機加給）屬勉勵、恩惠性質，不具勞務對價性，非屬勞動基
    準法（下稱勞基法）第2條第3款所稱之工資，並有民國94年
    修正後之勞基法施行細則、勞動部前身之行政院勞工委員會
    （下稱勞委會）及經濟部函釋在案可佐，復有相關民事及行
    政判決可參。況上訴人楊德芳、邱英賢、陳龍和、黃廣清、
    朱富雄均曾簽立年資結清協議書（下稱系爭協議書），系爭
    協議書已將系爭夜點費及司機加給排除在工資之外，原判決
    逕認系爭夜點費及系爭司機加給具勞務對價性而為工資，實
    屬有誤云云。惟查：
　㈠夜間工作違反人體正常之生理時鐘，可能導致勞工作息不正
    常、疲倦程度增加，進而影響勞工家庭生活、健康狀態，屬
    危險工時，足以推知勞工普遍不願在此危險工時之時段服勤
    。況就雇主而言，如廠場作業能採取日夜輪班制，亦有助於
    充分利用既有設備及產能而獲得較多利益。從而，相較於日
    班勞工，雇主對於輪值大夜班、小夜班之勞工，自需支出較
    高之薪資，始為衡平。系爭夜點費既為輪值大夜班、小夜班
    之勞工所獨有，並係以勞工實際輪值工時為計算基準，顯與
    勞工提供勞務間有密切關連性，足認系爭夜點費具有勞務對
    價性，制度上亦具有經常性給付性質，自應屬工資之一部分
    。又系爭司機加給係發給擔任線路裝修員之被上訴人，且係
    每月給付，亦合於因工作而經常性給與之判斷標準，自屬工
    資而非恩惠性給與，亦可認定。
　㈡又勞基法係國家為實現憲法保護勞工之基本國策所制定之法
    律，其所定勞動條件為最低標準，此觀之該法第1條規定即
    明，故於勞基法公布施行後，各國營事業單位固得依其事業
    性質及勞動態樣與勞工另行訂定勞動條件，然所約定之勞動
    條件仍不得低於勞基法所定之最低標準。則行政院所規定關
    於國營事業所屬人員之待遇及福利標準、經濟部所定工資給
    與之辦法，甚或勞資團體協約之約定，即不得低於勞基法所
    定勞動條件，且若有所牴觸時，自應依勞基法規定為之，亦
    無從以上訴人曾簽立系爭協議書而將之排除。再者，系爭夜
    點費及系爭司機加給是否屬於工資之一部分，本屬法院應依
    職權個案判斷之事項，行政機關之解釋僅有參考性質，其他
    法院判決乃個案見解，均不生拘束本院之效力，難採為上訴
    人有利之認定。
三、綜上所述，被上訴人依勞基法第55條、第84條之2、台灣省
    工廠工人退休規則第9條第1款之規定，請求上訴人給付各如
    原判決附表「應補發退休金」欄所示之金額，及自原判決附
    表「利息起算日」欄所示之日起至清償日止，按週年利率5%
    計算之利息，為有理由，應予准許。原審判命上訴人如數給
    付，並無違誤。上訴意旨指摘原判決不當，求予廢棄改判，
    為無理由，應予駁回。
四、據上論結，本件上訴為無理由，爰判決如主文。
中　　華　　民　　國　　111 　年　　6 　　月　　30　　日
                          勞動法庭
                                  審判長法官  蘇姿月
                                  法      官  郭宜芳
                                  法      官  劉傑民
以上正本證明與原本無異。
本件不得上訴。
中　　華　　民　　國　　111 　年　　6 　　月　　30　　日
                                      書記官  林家煜